智慧財產法院行政判決
　　　　　　　　　　　　　　　　　 99年度行商訴字第194號
　　　　　　　　　　　　　　　　 民國100年3月3日辯論終結
原　　　告　陳麗絹即玩美創意婚.
被　　　告　經濟部智慧財產局
代　表　人　王美花（局長）住同上
訴訟代理人　林政憓
參　加　人　李佩訓
上列當事人間因商標異議事件，原告不服經濟部中華民國99年8
月19日經訴字第09906061340 號訴願決定，提起行政訴訟。本院
判決如下：
    主  文
原告之訴駁回。
訴訟費用由原告負擔。
    事  實
一事實概要：
  緣原告前於97年11月21日以「玩美及圖」商標（下稱系爭商標
  ，如附圖一所示），指定使用於商標法施行細則第13條所定修
  正前商品及服務分類表第45類之「婚禮會場佈置、宴會會場佈
  置、提供以藝術氣球（汽球）佈置會場之服務、提供以氣球（
  汽球）佈置會場之服務、提供以鮮花佈置會場之服務」服務，
  向被告申請註冊，經被告審查，准列為註冊第1373303 號商標
  （權利期間自98年8 月1 日起至108 年7 月31日止）。嗣參加
  人李佩訓以該商標有違商標法第23條第1 項第13款及第14款規
  定，對之提起異議。案經被告審查，核認系爭商標違反商標法
  23條第1 項第13款之規定，於99年4 月29日以中台異字第9806
  92號商標異議審定書為其註冊應予撤銷之處分。原告不服，提
  起訴願，經遭決定駁回，遂向本院提起行政訴訟。本院因認本
  件訴訟之結果，倘認訴願決定及原處分應予撤銷，參加人之權
  利或法律上利益將受損害，乃依行政訴訟法第42條第1項規定
  ，依職權裁定命其獨立參加本件被告之訴訟。
二原告主張：
  (一)系爭商標圖樣外觀係經特別設計將「心圖」與「玩美」中文
    結合為整體藝術外觀作為服務表徵；而據以異議之第130666
    3 號「玩美WANMEI及MN設計圖」商標（下稱據以異議商標，
    如附圖二所示）則包含「立體方塊圖」及「WANMEI」英文置
    於圖中和未經設計之「玩美」二字所構成之整體商標，而且
    「立體方塊圖」之範圍係大於「玩美」二字，幾乎佔據整體
    商標圖樣，辨識服務來源之最為深刻顯著，且引人注意之主
    要部分，應屬「立體方塊圖」而非「玩美」單調二字；以現
    時知識水準普遍提高之消費大眾，於購買時施以普通之注意
    ，要難謂有發生誤認之虞，原處分及原決定竟對此差異未詳
    加審酌，僅以兩造商標均具有「玩美」中文，即認定為近似
    商標，其認事用法顯有與生活經驗相矛盾之不當，自有違誤
    。
  (二)判斷「混淆誤認之虞」，除主要因素外，尚有輔助因素（使
    用時間長短及消費者之辨識度強弱）需列為考量而綜合評斷
    ，始可判定是否有混淆誤認之虞；系爭商標於異議答辯內容
    中已清楚揭示說明，該系爭商標於96年4 月4 日起業已獲准
    作為商號名稱，且陸續以「玩美」商標使用於會場佈置之服
    務業務表徵（有96年起所訂定之契約及97年聯合報報導和97
    年起電腦網路評論等證據可稽），由此足證，本件系爭商標
    在「婚禮會場佈置」、「宴會會場佈置」等服務領域上，已
    獲得消費者肯定，依此原則系爭商標顯已具有相當程度之知
    名度。
  (三)反觀，據以異議商標係檢附95年起之專訪資料及參展資料和
    雜誌資料、電腦資料，藉以主張具有較高之知名程度而指摘
    系爭商標具有混淆誤認之虞；惟查:
    1.上開證據清楚顯示，其使用時間95年與本件系爭商標之使
      用時間96年，兩案初使用時間相近，事實上已同時並存多
      年，印象強弱程度差異不大。
    2.檢附之證據上，皆未有凸顯「玩美」商標之表徵，其具有
      特別顯著之主要部分實為「立體方塊圖」，而中文「玩美
      」皆是以公司特取名稱揭示，並非表徵該公司產品服務之
      商標型態，兩案主要部分不同。
    3.參展資料未有針對「玩美」商標加以表徵服務，僅有公司
      顯示，消費者認知玩美公司在賣攝影機及相機等產品。
    4.攝影資料中無「玩美」商標服務之表徵，皆為個人訪問及
      產品介紹而非服務商標表徵，消費者之印象仍侷限於個人
      知名度提昇。
    5.據以異議商標所檢附之證據資料，欲表徵產品及服務來源
      之商標，其主要部分為具英文字之「立體方塊圖」，由此
      足證，該公司令消費者熟悉而足可辨識的商標是具英文字
      之「立體方塊圖」，而非「玩美」中文。
  (四)按一般通念，上開各服務類別在消費者的需求上，婚禮儀式
    及安排進行係與婚禮攝影在過程上較具有共同或關聯之處，
    其婚禮攝影與會場佈置似乎並不具有必然之關聯性，由於會
    場佈置係屬單獨之前置作業，完成後通常係將場地由另外婚
    禮儀式及安排設計之相關公司來接手進行後面婚禮儀式，由
    婚禮安排公司與婚禮攝影公司配合將婚禮過程及儀式拍攝下
    來作為紀念，而會場佈置並不會配合婚禮攝影刻意將佈置過
    程加以攝影，此種連貫顯有違常理，原處分及原決定就前述
    各節，未詳加審酌，遽以系爭商標圖樣與據以異議商標圖樣
    構成近似，且均指定使用於同類商品，而駁回原告註冊之申
    請，自嫌速斷，難令人甘服。
  (五)並聲明求為判決撤銷訴願決定及原處分。
三被告抗辯：
  (一)商標是否近似暨其近似之程度：
    系爭商標圖樣係由中文「玩美」及簡單線條圖形所組成，其
    中圖形部分僅係由「美」字所延伸勾勒出之簡單線條圖形，
    而字體粗黑碩大之中文「玩美」則幾乎佔據整體商標圖樣，
    自為消費者所關注或者事後印象中，為辨識服務來源之最為
    深刻顯著且引人注意之主要部分，據以異議商標圖樣，係由
    含有外文「WANMEI」之「WM設計圖」及中文「玩美」分置上
    下排列所組成，其中置於立體方塊圖形內之外文「WANMEI」
    ，復為中文「玩美」之音譯，致整體商標圖樣予消費者寓目
    印象即係在表彰中文「玩美」二字。二者相較，兩造商標圖
    樣上均有引人注意之中文「玩美」二字，並為消費者整體寓
    目印象所欲表達概念之所在，整體觀之，無論於外觀、觀念
    或讀音上均極相彷彿，二商標若標示在相同或類似的服務上
    時，以具有普通知識經驗之消費者，於購買時施以普通之注
    意，可能會誤認二者來自同一來源或雖不相同但有關聯之來
    源，應屬構成近似之商標，且近似程度極高。
  (二)服務是否類似暨其類似之程度：
    系爭商標係指定使用於「婚禮會場佈置、宴會會場佈置、提
    供以藝術氣球（汽球）佈置會場之服務、提供以氣球（汽球
    ）佈置會場之服務、提供以鮮花佈置會場之服務」服務，與
    據以異議商標指定使用於「攝錄影、攝影、錄影、數位影像
    成像」服務相較，二者所提供之服務雖屬不同，然考量現今
    國內市場上有關從事婚禮佈置等服務之相關業者，為了提供
    更完善的服務給消費者，以滿足消費者多元化之需求，從婚
    禮的規劃到婚宴的佈置、婚禮設計、流程設計、婚禮音樂、
    平面攝影、錄影剪輯、音響燈光、宴會司儀、現場樂師演奏
    等服務均有行銷，其係屬一種整合行銷之服務，在現今市場
    上及消費者需求方面均屬重疊性極高之服務。況依參加人所
    提異議附件3 資料原告之系爭商標網站亦將「婚禮側拍」及
    「婚禮攝影」列為套組服務之項目，是以，二者於市場及消
    費者需求上之重疊性極高，於服務提供者及滿足消費者需求
    等因素上自具有共同或關聯之處，應屬類似之服務，且類似
    程度不低。
  (三)本案衡酌兩造商標圖樣整體予人之寓目印象構成近似程度極
    高，復考量二者均指定使用於類似程度不低之服務等相關因
    素加以判斷，相關消費者極有可能誤認二商標來自同一來源
    或產生同一系列商標之聯想，或者誤認二商標之使用人間存
    在關係企業、授權關係、加盟關係或其他類似關係，而產生
    混淆誤認情事。從而本件系爭商標之註冊，揆諸前開說明，
    有商標法第23條第1 項第13款規定之適用。
  (四)原告所舉早在民國90年間即有諸多廠商陸續以中文「玩美」
    作為商標圖樣或圖樣一部分，獲准註冊於各類商品或服務一
    節，核其商標圖樣及商品/ 服務等均與本案不同外，所提之
    註冊第1309668 、1325900 號商標業經被告撤銷註冊確定在
    案，尚難比附援引，執為本案有利之論據。另原告稱系爭商
    標指定之服務係以到府服務之婚禮、宴會會場佈置為主要訴
    求，早已於消費市場廣泛使用系爭商標於其所指定之服務，
    在南部地區以提供浪漫華麗、花卉汽球之主題婚禮著名，具
    有極佳的口碑與知名度，並稱已於網站上刪除「攝影、側拍
    」等服務一節，然據原告檢送之網站介紹及消費者評價資料
    影本觀之，該資料甚為稀少薄弱，並不足以證明於本件系爭
    商標於98年8 月1 日註冊時，系爭商標所表彰使用於服務之
    信譽，已為原告廣泛使用而為相關事業或消費者所知悉，且
    足以與據以異議商標服務相區辨。前述兩造服務之關聯性，
    縱原告表示已於網站上刪除「攝影、側拍」等服務，然仍不
    影響本案之認定。再者，據原告於訴願階段中再檢送20份一
    般消費者填寫之市場問卷調查資料、96至99年佈置服務合約
    書4 份、97年自由時報報導1 紙及電腦網友評價資料等資料
    影本觀之，該等資料仍屬有限且薄弱，尚不足以影響本案有
    前揭法條規定結果之判斷。是原告抗辯，尚不足採。
  (五)並聲明求為判決駁回原告之訴。
四參加人未於準備程序及言詞辯論期日到場，亦未以書狀聲明、
  陳述。
五本院得心證之理由：
  (一)按商標「相同或近似於他人同一或類似商品或服務之註冊商
    標或申請在先之商標，有致相關消費者混淆誤認之虞者。」
    不得註冊，為商標法第23條第1 項第13款本文所規定。所謂
    「有致相關消費者混淆誤認之虞」者，係指兩商標因相同或
    構成近似，致使同一或類似商品／服務之相關消費者誤認二
    商標為同一商標，或雖不致誤認兩商標為同一商標，但極有
    可能誤認兩商標之商品／服務為同一來源之系列商品／服務
    ，或誤認兩商標之使用人間存在關係企業、授權關係、加盟
    關係或其他類似關係而言。而判斷有無混淆誤認之虞，則應
    參酌商標識別性之強弱、商標之近似及商品／服務類似等相
    關因素之強弱程度、相互影響關係及各因素等綜合認定是否
    已達有致相關消費者產生混淆誤認之虞。又商標相同或近似
    、商品同一或類似僅係判斷衝突商標是否混淆誤認之虞之因
    素之一，商標近似程度較高只是較有可能致混淆誤認之虞，
    但仍應與其他因素綜合判斷，始能正確判斷衝突商標是否致
    混淆誤認之虞，甚至近似、類似程度本身仍應參酌其他存在
    因素綜合判斷，則個案具體事實涵攝於各種判斷因素時，商
    標近似、商品類似程度如何、消費者對商標之熟悉度、識別
    性強弱等判斷因素，因個案事實及證據樣態差異，於個案中
    調查審認結果，當然會有不同，實務常用之所謂商標「個案
    審查拘束原則」，係指各別商標近似、商品類似案件因調查
    事實、適用法規之結果造成之差異而言，是以自無從引用曾
    註冊之其他個案推論本案無致混淆誤認之虞。
  (二)查系爭註冊第1373303 號「玩美及圖」商標圖樣，係由略經
    設計之中文「玩美」及中文「美」字所延伸勾勒出之簡單線
    條圖形所組成，其中字體粗黑碩大之中文「玩美」則幾乎佔
    據整體商標圖樣，自為消費者所關注或者事後印象中，為辨
    識服務來源之最為深刻顯著且引人注意之主要部分；而據以
    異議之註冊第1306663 號「玩美WANMEI及WM設計圖」商標則
    由立體方塊之平面圖形下置中文「玩美」所組成，其中該圖
    形上方置有外文「WANMEI」、下方兩側分置有外文「W 」、
    「M 」，其中置於立體方塊圖形內之外文「WANMEI」，復為
    中文「玩美」之音譯，致整體商標圖樣予消費者寓目印象即
    係在表彰中文「玩美」二字。二者相較，均有引人寓目印象
    深刻之中文「玩美」二字，異時異地隔離通體觀察及交易連
    貫唱呼之際，易予具有普通知識經驗之消費者於消費時施以
    普通之注意，可能誤認二服務來自同一來源或不同來源之間
    有所關聯，應屬構成近似之商標，且近似程度極高。
  (二)系爭商標指定使用之「婚禮會場布置、宴會會場布置、提供
    以藝術氣球（汽球）佈置會場之服務、提供以氣球（汽球）
    佈置會場之服務、提供以鮮花佈置會場之服務」服務，與據
    以異議商標指定使用之「攝錄影、攝影、錄影、數位影像成
    像服務」服務相較，二者之註冊指定使用之服務項目固有差
    異，惟不少從事婚禮布置等服務之相關業者，從婚禮規劃、
    婚宴布置、婚禮設計、婚禮音樂、平面攝影、錄影剪輯、音
    響燈光、宴會司儀、現場演奏等服務均有整合為套組行銷之
    服務，原告亦不否認系爭商標註冊指定使用之服務均包含側
    拍、錄影服務，且其系爭商標網站亦將「婚禮側拍」及「婚
    禮攝影」列為套組服務之項目（見參加人所提異議附件3 ）
    ，是以，二者於市場及消費者需求上之重疊性極高，於服務
    提供者及滿足消費者需求等因素上自具有共同或關聯之處，
    應屬類似之服務，且類似程度不低。
  (三)至原告稱系爭商標業經其自95年先使用，係善意先使用等語
    。惟我國商標法制係採登記註冊主義，原則上除著名商標外
    ，須經向被告機關申請登記准予註冊公告，方能取得商標權
    ，而受商標法規定之保護。本件參加人之據以異議商標係於
    96年6 月23日申請註冊，經被告於97年4 月1 日核准註冊公
    告，而原告系爭商標則於其後之97年11月21日始申請註冊，
    經被告於98年8 月1 日核准註冊公告，此有兩造商標註冊資
    料在卷足稽，參加人之據以異議商標申請註冊及經核准註冊
    公告在前，自應受法律較大之保護。苟原告所稱係於參加人
    據以異議商標申請註冊前即先善意使用系爭商標屬實，依商
    標法第30條第1 項第3 款規定，其使用系爭商標固不受據以
    異議商標權效力所拘束，惟如其於據以異議商標註冊公告後
    ，再申請註冊而有致相關消費者混淆誤認之虞，仍非法所許
    。
  (四)原告又稱系爭商標業經其自95年起廣泛使用，已具有相當程
    度之知名度，消費者已可與據以異議商標相區辨等語。經查
    ，原告於審查、訴願階段所檢附之20份商標識別性問卷調查
    、96年至99年合約書4 份、97年自由時報報導1 紙及電腦網
    友評價等資料，尚屬少量，自難以該等有限之資料遽認系爭
    商標已為原告所廣泛使用，而具有相當程度之知名度；原告
    復於本院提出消費者網站留言資料一冊（158 份網頁，時間
    自95年11月19日至98年8 月1 日）及合約書資料一冊（246
    份，時間自95年11月20日至98年8 月1 日），惟觀消費者網
    站留言資料內容均為欲請原告提供服務之交易客人詢問原告
    服務之方式、時間、地點、價格等交易內容，以及原告回應
    之內容，而合約書資料內容則均為欲結婚新人與原告簽訂佈
    置婚禮宴客場所之合約，核二者之內容均侷限於與原告有交
    易之客人，況且其中有部分資料為系爭商標申請註冊日後之
    資料，尚不足以證明系爭商標於97年11月21日申請註冊時，
    已為相關消費者普遍認知而得與據以異議商標相區辨而無混
    淆誤認之虞，是原告所訴尚不足採信。
  (五)又原告所稱早在民國90年間即有諸多廠商陸續以中文「玩美
    」作為商標圖樣或圖樣一部分，獲准註冊於各類商品或服務
    云云，惟核其所稱另案之商標圖樣及指定使用商品或服務等
    均與本案不同外，其中所提之註冊第1309668 、1325900 號
    商標業經被告撤銷註冊確定在案，故基於商標個案審查拘束
    原則，尚難比附援引，執為本案有利之論據。
  (六)綜合斟酌二造商標近似程度極高，復均指定使用於類似程度
    不低之服務等相關因素判斷，系爭商標極有使相關消費者誤
    認二造商標來自同一來源或產生同一系列商標之聯想，或誤
    認二造商標之使用人間存在關係企業、授權關係、加盟關係
    或其他類似關係，而產生混淆誤認之虞，自有商標法第23條
    第1 項第13款規定之適用。
六、綜上所述，被告以系爭商標之註冊有首揭商標法第23條第1
    項第13款規定之適用，所為系爭商標之註冊應予撤銷之處分
    ，核無違誤，訴願決定予以維持，亦無不合。原告訴請撤銷
    訴願決定及原處分，為無理由，應予駁回。
據上論結，本件原告之訴為無理由，爰依智慧財產案件審理法第
1條，行政訴訟法第98條第1 項前段，判決如主文。
中　　華　　民　　國　　100 　年　　 3　　月　　23　　日
                    智慧財產法院第二庭
                          審判長法  官　陳忠行
                                法  官　蔡惠如
                                法  官　熊誦梅
以上正本係照原本作成。
如不服本判決，應於送達後20日內向本院提出上訴狀並表明上訴
理由，如於本判決宣示後送達前提起上訴者，應於判決送達後20
日內補提上訴理由書（須按他造人數附繕本）。
中　　華　　民　　國　　100 　年　　 3　　月　　23　　日
 　　　　　　　　　　　　　　　 書記官　蔡錦輝
